臺灣高等法院民事判決　九十一年度訴字第四六號
　　　原　　　告　乙○○
　　　被　　　告　甲○○
右當事人間因侵權行為損害賠償事件，本院判決如左︰
    主    文
被告應給付原告新臺幣貳拾陸萬壹仟伍佰元，及自民國九十一年一月十九日起，至清
償日止，按年息百分之五計算之利息。
原告其餘之訴駁回。
訴訟費用由被告負擔貳分之壹，餘由原告負擔。
    事實及理由
一、原告起訴主張：被告因其母許黃鳳嬌與其姑母黃許定妹（即原告之妻）發生爭執
    ，心生怨懟，竟於九十年六月二日晚間七時三十分許在桃園縣平鎮市○○○○○
    路旁，於原告及黃許定妹夫婦甫上車之際，公然以「妳講那個什麼雞巴話」、「
    你太太在講什麼雞巴話」等語予以辱罵；復另行於同時、同地徒手毆打原告臉部
    ，使原告受有左眼鈍傷、左眼外傷性紅膜炎，並致目前左眼罹患黃斑性病變，視
    力受損。原告因此受有以下損害：（一）醫療費新台幣（以下同）九千四百一十
    元、（二）配鏡復健費三千七百五十元，（三）原告因受傷視力受損，除正常視
    力降為零點一外，尚眼睛疼痛，導致頭部疼痛，不敢單獨外出，精神十分痛苦，
    傷害及公然侮辱精神慰撫金分別為一百七十八萬六千八百四十元、二十萬元，共
　　一百九十八萬六千八百四十元，爰依侵權行為法律關係，請求被告賠償等語，並
　　聲明求為判決被告應給付原告二百萬元，及自起訴狀繕本送達翌日起至清償日止
　　按年息百分之五計算之法定利息等語。
二、被告則抗辯：原、被告兩家爭執由來已久，前揭時地，被告與黃許定妹發生爭執
　　拉扯，原告見狀護妻心切，在混亂中被告亦受有傷害，至於原告所受之傷，被告
　　實不知情，此或係原告自己站立不穩碰撞硬物或與被告拉扯中所致。縱認原告之
　　傷係被告所致，然該傷害實不足以致原告左眼罹患黃斑性病變，二者間欠缺相當
　　因果關係；且原告之請求之醫療費用中，有診斷書費用一千六百六十元非係因侵
　　權行為所生財產上之損害，不得請求賠償，另夫妻別體，人格各別，被告謾罵之
　　對象乃許黃定妹，人格受損者亦係許黃定妹，原告非公然侮辱部分之受害人，其
　　請求精神慰撫金，即乏依據。聲明求為判決駁回原告之訴。
三、原告主張被告於九十年六月二日晚間七時三十分許，在桃園縣平鎮市○○○○○
    路旁，公然以「妳講那個什麼雞巴話」、「你太太在講什麼雞巴話」等語謾罵許
    黃定妹及原告；並毆傷原告，使原告受有左眼鈍傷、左眼外傷性紅膜炎，並致目
    前左眼罹患黃斑性病變，視力受損等事實，有本院九十年度上易字四二三一號刑
    事判決在卷可稽，且有原告受有前揭傷害之診斷證明書、受傷照片、現場目擊證
    人黃定妹證言（「：：：我有跟他（按：即被告）發生拉扯，後來我先生過來時
    就被甲○○打到眼睛。」）等附於上開刑事案全卷可證，亦經本院調閱該刑事案
    卷無誤，並被告對於其出言公然辱罵及原告受有傷害之事實亦未爭執。雖被告抗
    辯其非故意毆傷原告，原告之傷可能係自行不慎碰撞或與被告拉扯所致，及原告
    之眼傷不足致黃斑部病變，二者無相當因果關係云云，惟查：（一）被告自陳於
    前開時地，先出言謾罵原告夫妻，被告與許黃定妹發生爭執拉扯，原告為護衛許
    黃定妹，而於混亂中受傷等語，參以原告受傷照片顯示左眼腫脹嚴重，及許黃定
　　妹前述證言，足見原告之眼傷係被告揮打所致，不論被告之揮打係故意或過失，
    均屬對原告身體之不法侵害。（二）原告於受傷後二個月即經桃園省立醫院診斷
    有左眼黃斑部病變，並該病變經長庚紀念醫院診斷為外傷性病變，有省立桃園醫
    院九十年八月七日診斷證明書及長庚紀念醫院九十一年二月二十三日診斷證明書
　　附刑事案卷可稽，再佐以同前刑事案卷附原告全民健康保險就醫記錄所示，原告
　　於本件受傷前，未曾有因眼疾至醫院（診所）求診之紀錄一節，足見原告之左眼
　　黃斑性病變係受前述左眼外傷所致，被告空言否認尚不足採。原告主張之事實堪
　　信為實在。
四、按「因故意或過失，不法侵害他人之權利者，負損害賠償責任」、「不法侵害他
    人之身體、健康、名譽、自由、信用、隱私、貞操，或不法侵害他人之人格法益
    而情節重大者，被害人雖非財產上之損害，亦得請求賠償相當之金額。」民法第
    一百八十四條第一項前段、第一百九十五條第一項前段分別定有明文，本件原告
    於前開時地受被告謾罵及傷害，已如前述，則原告依侵權行為法律關係請求被告
    賠償其所受之財產及非財產上損害，尚非無據。以下茲就原告各項請求分別審酌
    如左：
  （一）原告受傷部分：
    醫藥費部分：原告主張其受傷後支出醫藥費九千四百一十元，固據其提出被告
      不爭執之醫藥費收據為證，惟其中有一千六百六十元係診斷證明書費用，並非
      醫療費用，被告抗辯應予刪除，為有理由，是原告就該醫療費用之實際損害額
      為七千七百五十元。
　　復健配鏡費用部分：原告主張其因系爭眼傷，視力受損，需配眼鏡矯正，支出
　　　配鏡費用三千七百五十元一節，為被告所不爭執，並有原告提出之配購眼鏡統
　　　一發票一紙為證，足以認定原告受有該損害。
    精神慰藉金部分：原告因系爭眼傷導致左眼黃斑部病變，視力嚴重受損，原告
      謂其因此眼睛疼痛，導致頭部疼痛，不敢單獨外出，亦不能從事看電視、文書
      等活動，精神十分痛苦，請求被告賠償其精神慰藉金一百七十八萬六千八百四
      十元，本院審酌原告為被告之長輩，受被告揮擊成傷，及眼睛乃靈魂之窗，原
      告眼睛受傷後復導致黃斑部病變，嚴重影響視力，且無法治癒復原，原告因此
      需經常至醫院診治（參原告之全民健康保險就醫記錄），精神痛苦不可謂輕，
      其精神慰藉金以二十五萬元為適當，原告請求超過部分難謂允當。
  （二）原告被謾罵部分：
      原告主張其遭被告謾罵，名譽受損，請求精神慰藉金二十萬元，經查：被告於
      前述時地係對許黃定妹及原告分別謾罵「妳講那個什麼雞巴話」、「你太太在
      講那個什麼雞巴話」之語，為兩造所不爭執之事實，則原告詆毀辱罵之對象為
      原告之妻許黃定妹，雖被告係對著原告謾罵許黃定妹（講什麼雞巴話），受辱
      之客體仍屬許黃定妹，縱原告為許黃定妹之配偶，其個人之名譽權不得謂因此
      受有損害，另核諸本件被告謾罵事實，亦難認原告基於配偶身份之人格法益有
      情節重大之侵害，是原告因此主張其精神痛苦，訴請被告賠償其精神慰藉金二
      十萬元，難認正當。
五、綜合右述，原告起訴請求被告賠償其醫藥費用七千七百五十元、復健配鏡費用三
    千七百五十元及傷害精神慰藉金二十五萬元，共二十六萬一千五百元部分，及自
    起訴狀繕本送達翌日（即九十一年一月十九日）起按年息百分之五計算之利息，
　　核屬正當，應予准許。其其餘請求部分，於法未合，自難照准，爰予駁回。
據上論結，本件原告之訴，為一部有理由，一部無理由，依民事訴訟法第七十八條、
第七十九條但書，判決如主文。
中　　　華　　　民　　　國　　九十一　　年　　　十　　　月　　  八  　　日
　　　　　　　　　　　　　　　　民事第十五庭
　　　　　　　　　　　　　　　　　　審判長法　官　劉　靜　嫻
　　　　　　　　　　　　　　　　　　　　　法　官　陳　昆　煇
　　　　　　　　　　　　　　　　　　　　　法　官　吳　光　釗
右正本係照原本作成。
原告如不服本判決，應於收受送達後二十日內向本院提出上訴書狀，其未表明上訴理
由者，應於提出上訴後二十日內向本院補提理由書狀（均須按他造當事人之人數附繕
本）上訴時應提出委任律師或具有律師資格之人之委任狀；委任有律師資格者，另應
附具律師及格證書及釋明委任人與受任人有民事訴訟法第四百六十六條之一第一項但
書或第二項（詳附註）所定關係之釋明文書影本。
中　　　華　　　民　　　國　　九十一　　年　　　十　　　月　　　九　　　日
　　　　　　　　　　　　　　　　　　　　　書記官　李　卓　英
附註：
民事訴訟法第四百六十六條之一（第一項、第二項）：
對於第二審判決上訴，上訴人應委任律師為訴訟代理人。但上訴人或其法定代理人具
有律師資格者，不在此限。
上訴人之配偶、三親等內之血親、二親等內之姻親，或上訴人為法人、中央或地方機
關時，其所屬專任人員具有律師資格並經法院認為適當者，亦得為第三審訴訟代理人
。
